臺灣桃園地方法院民事簡易判決
110年度桃簡字第1783號
原      告  曾芮媛  

訴訟代理人  林珏菁律師（法律扶助）
被      告  沈孝諺  
上列當事人間請求確認本票請求權不存在事件，本院於民國110
年7月4日言詞辯論終結，判決如下：
    主      文
確認被告持有如附表所示之本票，對原告之本票債權請求權不存
在。
被告不得持本院一一Ｏ年度票字第二六一六號民事裁定為執行名
義，對原告為強制執行。
訴訟費用由被告負擔。
    事實及理由
壹、程序方面：
一、按訴狀送達後，原告不得將原訴變更或追加他訴，但請求之
    基礎事實同一者，不在此限，民事訴訟法第255條第1項第2
    款定有明文，且依同法第436條第2項規定，於簡易訴訟程序
    亦有適用。本件原告原基於債務清償與時效完成之抗辯提起
    本件訴訟，聲明：1.確認被告持有原告所簽發、票載內容如
    附表所示之本票（下稱系爭本票），對原告之本票債權不存
    在；2.被告不得持本院110年度票字第2616號民事裁定（下
    稱系爭本票裁定）為執行名義，對原告聲請強制執行（見本
    院卷第3頁正面）。嗣於111年7月4日言詞辯論時當庭變更其
    第1項聲明為：1.依清償抗辯，請求確認被告所持系爭本票
    對原告之本票債權不存在；2.依時效抗辯，請求確認被告所
    持系爭本票對原告之本票債權請求權不存在，並就此二項聲
    明，請求擇一有利而為判決（見本院卷第40頁反面）。本院
    審酌原告變更前、後之訴，僅係就原已提出之攻擊防禦方法
    排列順序，及配合時效完成之效果為法律概念上之調整，其
    主要爭點實屬相同，證據資料得互相援用，合於前述規定所
    之要件，應予准許。
三、被告經合法通知，未於言詞辯論期日到場，且無民事訴訟法
    第386條各款所列情形，故依原告之聲請，由其一造辯論而
    為判決。
貳、實體方面：
一、原告主張：被告持有原告所簽發之系爭本票，並持以向本院
    聲請准予強制執行，經本院以系爭本票裁定准許。然而，系
    爭本票原係因被告以保證人之地位為原告清償新臺幣（下同
    ）30餘萬元之汽車貸款後，原告為向被告償還，而簽發做為
    還款之擔保。嗣被告已於105年6月至110年3月間，匯款58萬
    元以清償全部欠款，系爭本票債權即因清償而不存在。又系
    爭本票所載發票日均為105年2月18日，且未記載到期日，視
    為見票即付，依票據法第22條第1項規定，其票據上權利之
    消滅時效應自發票日起算3年，而於108年2月18日即已時效
    完成。原告遲至110年間始持系爭本票聲請本票裁定獲准，
    已不生中斷時效之效力，原告所持系爭本票對被告之債權請
    求權亦已歸於消滅而不存在。又系爭本票裁定所表彰之票據
    權利既已消滅而不存在，被告自不得再持系爭本票裁定為執
    行名義，對原告聲請強制執行。並聲明：1.確認被告所持系
    爭本票對原告之本票債權不存在；2.確認被告所持系爭本票
    對原告之本票債權請求權不存在。3.被告不得持系爭本票裁
    定為執行名義，對原告聲請強制執行。並就上開1、2項請求
    擇一有利而為判決。
二、被告經合法通知，未於言詞辯論期日到場，亦未提出書狀作
    何聲明或陳述以供本院參酌。
三、本院之判斷：
(一)按確認法律關係之訴，非原告有即受確認判決之法律上利益
    者，不得提起，民事訴訟法第247 條第1 項前段定有明文。
    而所謂受確認判決之法律上利益，係指因法律關係之存否不
    明確，致原告在私法上之地位有受侵害之危險，而此項危險
    得以對於被告之確認判決除去之者而言。本件被告持有原告
    所簽發如附表所示之本票（下稱系爭本票），且曾持以向本
    院聲請本票裁定，然原告否認系爭本票債權之存在，是兩造
    間就系爭本票債權之存在與否尚有爭議，且原告法律上之地
    位可能因被告再行主張票據上權利而有受侵害之危險，故原
    告提起本件確認之訴有確認利益，應屬合法。
(二)次按票據上之權利，對匯票承兌人及本票發票人，自到期日
    起算；見票即付之本票，自發票日起算；3年間不行使，因
    時效而消滅；時效完成後，債務人得拒絕給付，票據法第22
    條第1項前段、民法第144條第1項定有明文。又消滅時效，
    因起訴而中斷；開始執行行為或聲請強制執行，與起訴有同
    一效力；時效中斷者，自中斷之事由終止時，重行起算，雖
    為民法第129條第1項第3款、第2項第5款、第137條第1項所
    規定，但消滅時效如已完成，債權人嗣後再聲請法院為強制
    執行時，自不生中斷時效之效果及中斷事由終止重行起算時
    效之問題。再按請求權之消滅時效完成後，依民法第144條
    第1項規定，係採抗辯權發生主義，債務人僅因而取得拒絕
    給付之抗辯權，債權人之債權並不因而消滅，請求權亦非當
    然消滅。惟如債務人行使此項抗辯權，表示拒絕給付，債權
    人之請求權利因而確定的歸於消滅，債務人即無給付之義務
    （最高法院97年度台上字第1113號、103年度台上字第1196
    號判決見解可資參照）。
(三)被告持有原告所簽發、票載內容如附表所示之系爭本票，經
    向本院聲請准予強制執行後，本院於110年10月6日以系爭本
    票裁定准許，有系爭本票裁定附卷可參，此部分情節應可認
    定。而被告持有之系爭本票發票日均為105年1月18日，且均
    未記載到期日，依票據法第120條第2項規定，視為見票即付
    ，故其消滅時效應自發票日起算3年，而於108年1月18日午
    後12時即已完成。被告嗣後於110年間再持系爭本票向本院
    聲請系爭本票裁定獲准，已是時效完成後所為，不生時效中
    斷及重行起算之效力。又原告已提起本件訴訟，主張時效完
    成之抗辯，自可認有表明拒絕給付之意思，故被告就系爭本
    票對原告之本票債權請求權即因原告上述抗辯權之行使而確
    定歸於消滅。從而，原告依時效抗辯請求確認被告所持系爭
    本票對原告之本票債權請求權因時效完成而不存在，為有理
    由。又原告就系爭本票裁定所示之系爭本票債權既得拒絕給
    付，其請求判決被告不得再以系爭本票裁定對其聲請強制執
    行，亦應准許。另原告既請求本院擇一基於清償抗辯或時效
    抗辯為原告勝訴之判決，本院亦已本於其時效抗辯，認定其
    訴為有理由，就其清償抗辯部分，應無庸再為論究，併此說
    明。　
四、綜上所述，原告依票據法第22條第1項前段、民法第144條第
    1項之規定，訴請判決如主文第1 、2項所示，均有理由，應
    予准許。
五、訴訟費用負擔之依據：民事訴訟法第78條。
中　　華　　民　　國　　111 　年　　7 　　月　　15　　日
                  桃園簡易庭  法  官  陳逸倫　　
以上為正本係照原本作成。
如不服本判決，應於送達後20日內，向本院提出上訴狀並表明上
訴理由，如於本判決宣示後送達前提起上訴者，應於判決送達後
20日內補提上訴理由書（須附繕本）。
如委任律師提起上訴者，應一併繳納上訴審裁判費。   
中　　華　　民　　國　　111 　年　　7 　　月　　15　　日
                              書記官  潘昱臻
附表
編號 發票人 受款人 票面金額（新臺幣） 發票日 到期日 票號 1 曾芮媛 未記載 100,000元 105年2月18日 未記載 DD385127 2 曾芮媛 未記載 100,000元 105年2月18日 未記載 DD385132 3 曾芮媛 未記載 100,000元 105年2月18日 未記載 DD385131 4 曾芮媛 未記載 100,000元 105年2月18日 未記載 DD385129 5 曾芮媛 未記載 100,000元 105年2月18日 未記載 DD385130 6 曾芮媛 未記載 80,000元 105年2月18日 未記載 DD385133 7 曾芮媛 未記載 100,000元 105年2月18日 未記載 DD385128 備註：均經本院以110年度票字第2616號裁定准予強制執行